【裁判字號】    89,訴,981
【裁判日期】    890905
【裁判案由】    侵權行為損害賠償
【裁判全文】
臺灣桃園地方法院民事判決  八十九年訴字第九八一號
    原      告  乙○○
    被      告  甲○○
右當事人間請求損害賠償事件，本院判決如左：
    主    文
被告應給付原告新台幣貳拾萬元及自民國八十九年七月十六日起至清償日止按年息百
分之五計算之利息。
原告其餘之訴駁回。
訴訟費用由被告負擔四分之一；餘由原告負擔。
    事    實
甲、原告方面：
  一、聲明：被告應給付原告新台幣（下同）八十萬元，及自本訴狀繕本送達被告翌
            日起至清償日止，按週年利率百分之五計算之利息。
  二、陳述：
      (一)訴外人林儀郎與原告係夫妻，被告明知訴外人林儀郎是有配偶之人，竟基於
        概括之犯意，自民國八十八年二月間起，連續多次在桃園縣內某賓館等地，
        連續為通姦、相姦之行為，迄八十八年五月八日上午十一時五十分許，在桃
        園縣中壢市○○路○段一二０號「華泰賓館」三０五號房為警當場查獲，案
        經原告提出妨害家庭罪告訴且經  鈞院以八十八年度桃簡字第八七八號判處
        被告有期徒刑三月，如易科罰金，以三百元（銀元）折算一日確定。
      (二)按與夫妻之一方相姦，既足以破壞夫妻間共同生活之圓滿與家庭之幸福，對
        於配偶之他方，自屬故意以違背善良風俗之方法，加損害於他人，對於配偶
        之他方應構成共同侵權行為，最高法院五十五年度台上字第二０五三號著判
        例有可稽。被告破壞原告之家庭幸福及美滿，已造成原告離婚，原告精神所
        受之打擊痛苦，自是至深，爰請求賠償精神上所受之損害。原告係國小畢業
        ，任職台達電工業股份有限公司，月薪一萬七千元，因被告之妨害家庭罪行
        精神上之煎熬、痛苦，實非外人所能體認於萬一，審酌被告犯罪情節，兩造
        之學歷、社會地位等情事，爰請求被告賠償原告八十萬元之慰撫金，以填補
        精神上之損害。
  三、證據：提出刑事簡易判決書、本院八十八年度婚字第六七四號判決書及台灣高
            （以上均為影本）為證。
乙、被告方面：
    一、聲明：駁回原告之訴。
    二、陳述：對於原告主張八十八年五月八日上午十一時五十分許，在桃園縣中壢
              市○○路○段一二０號「華泰賓館」三０五號房為警當場查獲之事實
              不爭執，惟伊與林儀郎只是好朋友，並沒有與林儀郎通姦，當天伊只
              是要幫林儀郎刮痧，兩人只是純聊天而已。刑事部分被告並未上訴是
              因希望大事化小，且深怕影響家庭及小孩自尊，始想錢罰了就算了，
              並不代表自認有通姦行為。且被告已四十八歲找不到固定工作，只能
              當臨時工，身無分文，那來錢給原告。
丙、本院依職權調閱本院八十八年桃簡字第八七八號刑事卷宗。
    理      由
一、本件原告主張：被告明知訴外人林儀郎是有配偶之人，竟基於概括之犯意，自民
    國八十八年二月間起，連續多次在桃園縣內某賓館等地，連續為通姦、相姦之行
    為，迄八十八年五月八日上午十一時五十分許，在桃園縣中壢市○○路○段一二
    ０號「華泰賓館」三０五號房為警當場查獲，案經原告提出妨害家庭罪告訴且經
      鈞院以八十八年度桃簡字第八七八號判處被告有期徒刑三月，如易科罰金，以
    三百元（銀元）折算一日確定，爰請求被告賠償原告精神慰撫金八十萬元等語；
    被告則以：對於八十八年五月八日上午十一時五十分許，在桃園縣中壢市○○路
    ○段一二０號「華泰賓館」三０五號房為警當場查獲之事實不爭執，惟伊與林儀
    郎係好朋友，並沒有與林儀郎通姦，當天伊只是要幫林儀郎刮痧，兩人只是純聊
    天而已。刑事部分被告並未上訴是因希望大事化小，且深怕影響家庭及小孩自尊
    ，始想錢罰了就算了，並不代表自認有通姦行為。且被告已四十八歲找不到固定
    工作，只能當臨時工，身無分文，那來錢給原告云云，資為抗辯。
二、經查，被告坦承與訴外人林儀郎通電話時以「老公」、「老婆」相稱，且錄音帶
    之內容確係伊與訴外人林儀郎之對話（詳見偵查卷第三十七頁至四十四頁），如
    非二人有親密之關係，被告豈有可能在打電話給訴外人林儀郎時，說出如此之話
    語，況八十八年五月八日警察查獲當時，被告僅著上衣及內褲（未著裙子）躺在
    床上），若果如被告所辯兩人只是純聊天，既只是聊天，為何要脫掉裙子？另被
    告於偵訊中又稱林儀郎是有要求與伊發生性關係，但伊未答應云云，若果如被告
    所言與林儀郎只是好朋友，既只是好朋友，何以林儀郎會要求發生性關係？是被
    告所辯，洵不足採。
三、按不法侵害他人之身體、健康、名譽、自由、信用、隱私、貞操，或不法侵害其
    他人格法益而情節重大者，被害人雖非財產上之損害，亦得請求賠償相當之金額
    。
    前二項規定，於不法侵害他人基於父、母、子、女或配偶關係之身分法益而情節
    重大者，準用之。修正後之民法第一百九十五條一項及第一百九十五條第三項定
    有明文。次按婚姻係以夫妻之共同生活為其目的，配偶應互相協力保持其共同生
    活之圓滿安全及幸福。而夫妻互守誠實，係為確保其共同生活之圓滿安全及幸福
    之必要條件。故應為配偶因婚姻契約而互負誠實之義務，配偶之一方行為不誠實
    ，破壞共同生活之圓滿、安全及幸福者，即為違反因婚姻契約之義務而侵害他方
    之權利（最高法院五十五年台上字二０五三號例可資參照）。因此對其干擾或妨
    害，即應適用民法第一百八十四條第一項前段，以資保護。其明知為有婦之夫而
    與之相姦者，自亦無異。本件被告明知原告之夫林儀郎為有婦之夫，竟與之相姦
    ，對於原告夫妻共同生活之圓滿、安全及幸福，當然有所侵害，此一侵害亦當然
    足致原告感受精神上之痛苦，而受有非財產上之損害，從而，原告自得向被告請
    求賠償此一非財產上之損害。本院斟酌原告出生於三十九年四月二十七日，現年
    五十歲，國小畢，在電子公司上班，月入一萬八千元，被告則出生於四十二年十
    一月十日，現年四十七歲，國小畢，目前失業中，及其他兩造之身分、地位、經
    濟能力、原告所受痛苦之程度及被告事後之態度等一切情狀，認原告請求非財產
    上之損害以二十萬元為相當。
四、綜上所述，原告本於侵權行為損害賠償之法律關係，得請求被告給付二十萬元，
    及自起訴狀繕本送達之翌日起，即八十九年七月十六日起至清償日止按週年利率
    百分之五計算之利息，為有理由，應予准許，逾此範圍所為之請求，為無理由，
    應予駁回。
五、據上論結，本件原告之訴為一部有理由，一部無理由，依民事訴訟法第七十九條
    ，判決如主文。
中      華      民      國    八十九    年      九      月      五      日
                                        臺灣桃園地方法院民事第一庭
~B法      官  林淑鳳
右為正本，係照原本作成。
如對本判決上訴須於判決送達後廿日內向本院提出上訴狀
中      華      民      國    八十九    年      九      月      五      日
~B法院書記官  楊文雄


司法院資訊處製作；財團法人民間司法改革基金會備份。
